【裁判字號】    85,台上,1541
【裁判日期】    850712
【裁判案由】    給付貨款
【裁判全文】
最高法院民事判決                              八十五年度台上字第一五四一號
    上  訴  人  甲○○
    被 上訴 人  中日飼料油脂企業股份有限公司
    法定代理人  林坤鐘
右當事人間請求給付貨款事件，上訴人對於中華民國八十四年十月二十三日台灣高等
法院台南分院第二審判決（八十四年度上字第二六三號），提起上訴，本院判決如左
：
    主  文
上訴駁回。
第三審訴訟費用由上訴人負擔。
    理  由
本件被上訴人主張：上訴人自民國八十三年三月起至同年五月止，經由訴外人即仲介
商黃土崙介紹，先後向被上訴人購買飼料十一筆（下稱系爭飼料），貨款計四十三萬
三千七百八十五元（新台幣，下同），僅清償八萬零五百元，尚欠三十五萬三千二百
八十五元未付，屢經催討，上訴人竟以與被上訴人間無買賣關係為詞，不為給付等情
，爰本於買賣關係，求為命上訴人如數給付，並加付法定遲延利息之判決。
上訴人則以：上訴人並未直接向被上訴人購買飼料，系爭飼料係向被上訴人之經銷商
黃土崙買受，而由被上訴人派人送至上訴人處，被上訴人前來收取之八萬零五百元係
經黃土崙同意，始簽發支票交付被上訴人，是兩造間並無買賣關係存在，被上訴人請
求給付貨款，自無理由等詞，資為抗辯。
原審斟酌全辯論意旨及調查證據之結果，以：被上訴人主張上訴人向伊購買系爭飼料
，尚積欠貨款三十五萬三千二百八十五元之事實，已據提出送貨單及統一發票為證，
堪信為真實。上訴人雖辯稱，系爭飼料係向被上訴人之經銷商黃土崙買受，兩造之間
並無買賣關係存在等語，惟查：(一)被上訴人與黃土崙之間並未訂有經銷合約，黃土崙
並無經銷商資格，縱黃土崙對外僭稱為被上訴人之經銷商，對被上訴人亦不生效力。
(二)系爭飼料係上訴人自其家中以電話向被上訴人叫貨，飼料亦由被上訴人直接送交上
訴人收受，有電話訂貨紀錄單，上訴人家中電話通話紀錄及送貨單可證，並經證人即
被上訴人公司電話紀錄員林明萩於原審結證屬實。足見兩造間訂貨、交貨，並未經由
黃土崙為之，黃土崙雖證稱係伊借用上訴人家中電話向被上訴人訂貨云云，惟黃土崙
訂貨係以上訴人名義為之，並非以黃土崙名義訂貨，縱認黃土崙確於上午八時在上訴
人家中以電話叫貨，亦係代叫性質，並非自命為經銷商而訂貨。(三)上訴人已付八十三
年二月二十六日至同年三月二十一日之貨款十八萬二千零五十元，係被上訴人之職員
江欽黨等至上訴人家中收取，並未經過黃土崙之手，有上訴人自認為真正之收款紀錄
在卷可稽，無異上訴人已承認兩造間有買賣關係存在。(四)證人黃土崙所提客戶帳簿中
，並無上訴人向其購貨之記載，有黃土崙提出之帳簿影本可稽。(五)被上訴人向上訴人
之妻李玲梅催討貨款，上訴人之妻承認應將貨款交付被上訴人，並同意爾後不要經黃
土崙同意，即會將貨款交付被上訴人，有被上訴人提出之錄音帶及其譯本在卷可稽。
又黃土崙與被上訴人之職員鐘宏玉電話交談中，亦承認未向上訴人收取系爭貨款，亦
有被上訴人提出之錄音帶及其譯本在卷可查。足見上訴人所辯系爭飼料之買賣係存在
於上訴人與黃土崙之間，而非存在於兩造之間，為不實在。因認黃土崙係介紹上訴人
向被上訴人購買飼料，並非被上訴人之經銷商，系爭飼料係被上訴人出售與上訴人。
從而被上訴人請求上訴人給付所積欠之貨款及其法定遲延利息，洵屬正當，應予准許
，為其心證之所由得，並明兩造其餘攻擊防禦方法毋庸逐一論述之理由。爰廢棄第
一審所為被上訴人敗訴之判決，改判命上訴人給付尚欠之貨款及其法定遲延利息。經
核於法洵無違誤。上訴論旨仍執陳詞，並以原審取捨證據、認定事實之職權行使指摘
原判決不當，求予廢棄，非有理由。
據上論結，本件上訴為無理由，依民事訴訟法第四百八十一條、第四百四十九條第一
項、第七十八條，判決如主文。
中      華      民      國    八十五    年      七      月     十二     日
                              最高法院民事第五庭
                                  審判長法官  張  福  安
                                        法官  蘇  達  志
                                        法官  顏  南  全
                                        法官  葉  賽  鶯
                                        法官  劉  福  來
      右正本證明與原本無異
                                              書  記  官
中      華      民      國    八十五    年      七      月    二十四    日


司法院資訊處製作；財團法人民間司法改革基金會備份。
